---
title: "lista_1"
format: html
editor: visual
---

# Exercício sobre parte 1 - Forecasting

## Bibliotecas

Importando Pacotes utilizados neste documento.

```{r}
library(fpp3)
```

## Importando Base de Dados

Para a resolução dos exercícios, será utilizada a base de dados **aus_retail**, que consiste em dados sobre as vendas no varejo australiano, uma série temporal mensal de diferentes categorias de varejo.

Abaixo esta listada todas as categorias presentes na base de dados:

```{r}
unique(aus_retail$Industry)
```

Estes dados referem-se a lojas de departamentos, que são grandes estabelecimentos de varejo que oferem uma ampra variedade de mercadorias em diferentes seções ou departamentos dentro da mesma loja.

```{r}
# Realizando Filtro
department_stores_data <- aus_retail %>%
  filter(Industry == "Department stores")
```

## Resolução:

### Questão 1

Plote os gráficos da série e das ACF/PACF e discorra sobre o aspecto da série.
Faça o teste de raíz unitária e explique as conclusões. Existe tendência
estocástica?
